最高法院刑事判決　　　　　　九十六年度台上字第二七四一號
上　訴　人　甲○○
上列上訴人因違反毒品危害防制條例案件，不服台灣高等法院高
雄分院中華民國九十三年十月二十一日第二審更審判決（九十三
年度上更(一)字第一四八號，起訴案號：台灣高雄地方法院檢察署
九十年度偵字第二三０六五號），提起上訴，本院判決如下：
    主  文
原判決撤銷，發回台灣高等法院高雄分院。
    理  由
本件原判決認定上訴人甲○○明知海洛因係第一級毒品，不得非
法持有、販賣，竟意圖營利，基於販賣海洛因營利之概括犯意，
以其所有之0000000000號行動電話（摩托羅拉廠牌、
Ｐ七三八九ｉ型式、序號：000000000000000號
）為聯絡之工具，先於民國九十年十月中旬以前開行動電話與郭
勝源聯繫販售毒品海洛因之事宜，雙方約在高雄市○○路與武營
路口，由上訴人以新台幣（下同）五百元之價格販賣毒品海洛因
一袋予郭勝源，復於九十年十一月七日經上訴人以前開行動電話
聯繫郭勝源販售毒品海洛因，經郭勝源同意，雙方約定當日十三
時許在高雄市○○路二八七巷進行交易，郭勝源駕駛車號六Ｍ—
六五五六號自小客車前往，上訴人則騎乘機車赴約，因員警已獲
得上訴人販賣毒品之線報而進行跟監至前開上訴人與郭勝源所約
定交易地點，見上訴人騎乘機車至郭勝源所駕之車輛旁交談，員
警立即上前圍捕，並逮捕郭勝源（施用毒品部分，業經第一審法
院裁定令入勒戒處所觀察勒戒），而上訴人發覺有異即加速逃逸
，該次販賣行為而告未遂。上訴人仍承前開販賣毒品海洛因之概
括犯意，於同日接獲殷志雄表示欲購買毒品海洛因之電話，雙方
約定於當日十三時許，在高雄縣鳳山市○○路高速公路涵洞下進
行交易，上訴人、殷志雄均依約前往，殷志雄並將現金四百元交
予上訴人收受，上訴人正持毒品海洛因欲交予殷志雄之際，跟監
員警立即上前進行逮捕，上訴人即將該包毒品海洛因丟棄地上而
未遂，然仍為警發覺而查獲，當場扣得上訴人販賣毒品所得現金
四百元、毒品海洛因一袋（含袋重零點三公克），及前開上訴人
所有供聯繫販賣毒品所用之0000000000號行動電話一
具，經上訴人同意，帶同員警前往位於高雄縣鳳山市○○路一七
三號三樓之租屋處進行搜索，並扣得毒品海洛因二袋及上訴人所
有預備供販賣毒品分裝使用之空夾鏈袋一大包等情。因而撤銷第
一審判決，改判論處上訴人連續販賣第一級毒品罪刑，固非無見
。
惟查：(一)、刑事訴訟法第一百五十六條第二項規定：被告或共犯
之自白不得作為有罪判決之唯一證據，仍應調查其他必要之證據
，以察其是否與事實相符。其立法意旨乃在防範被告或共犯自白
之虛擬致與事實不符，故對自白在證據上之價值加以限制，明定
須藉補強證據以擔保其真實性。又犯毒品危害防制條例第四條第
一項至第三項、第五條第一項至第三項、第六條第一項至第三項
、第七條第一項至第三項、第八條第一項至第三項、第十條或第
十一條第一、二項之罪，供出毒品來源，因而破獲者，得減輕其
刑，同條例第十七條定有明文，則施用毒品之人，如供出毒品來
源因而破獲，既得藉以邀求寬典減輕其刑，為擔保其所為不利於
對向共犯之陳述之真實性，尤應有足以令人確信其陳述為真實之
補強證據，始得據為不利被告之認定。本件上訴人始終否認有於
九十年十月中旬，在高雄市○○路與武營路口，以五百元之價格
販賣海洛因一袋予郭勝源之犯行，原審認定上訴人有此犯行，係
以郭勝源於警詢中之陳述及郭勝源持有曾用以裝毒品之夾鏈袋為
其論據。然該夾鏈袋並不足以證明郭勝源持有之毒品係購自上訴
人，原審未調查是否有其他補強證據足以證明郭勝源不利上訴人
之供述確與事實相符，即遽憑其供述，為不利上訴人之認定，顯
屬違法。(二)、販賣毒品之販賣行為，不以販入後復行賣出為必要
，祇要以營利為目的，而有販入或賣出二者其一之行為，即足構
成，故被告是否基於販賣營利之意思而販入，仍應詳予調查審認
，並說明其認定所憑之證據及理由。原判決就上訴人持有用以販
賣之海洛因，究竟係因何原因而持有，如係向他人購買，是否係
基於販賣營利之意思而販入等重要事項，並未予審認說明，亦有
未合。上訴意旨指摘原判決違法，尚非全無理由，應認仍有發回
更審之原因。
據上論結，應依刑事訴訟法第三百九十七條、第四百零一條，判
決如主文。
中　　華　　民　　國　九十六　年　　五　　月　 十七 　日
                      最高法院刑事第八庭
                          審判長法官  陳　正　庸
                                法官  賴　忠　星
                                法官  林　開　任
                                法官  林　立　華
                                法官  吳　　　燦
      本件正本證明與原本無異
                                      書  記  官
中　　華　　民　　國　九十六　年　　五　　月　二十五　日
                                                      Ｅ
